臺灣基隆地方法院刑事裁定　　　　　　　　 94年度提字第2號
聲請人　甲○○
即受刑人
　　　　　　　　（現於臺灣宜蘭監獄執行）
上列聲請人因聲請提審及停止執行案件，本院裁定如下：
    主　文
聲請駁回。
    理  由
一、聲請意旨如附件聲請書所載。
二、按人民被法院以外之任何機關逮捕拘禁時，其本人或他人得
    向逮捕拘禁地之地方法院聲請提審，提審法第一條定有明文
    ，由此足徵，受法院以外之任何機關逮捕拘禁者，其提審之
    聲請，應向逮捕拘禁地之地方法院為之，始為適法。再按憲
    法第八條第一項規定：「人民身體之自由應予保障。除現行
    犯之逮捕由法律另定外，非經司法或警察機關依法定程序，
    不得逮捕拘禁。非由法院依法定程序，不得審問處罰。非依
    法定程序之逮捕、拘禁、審問、處罰，得拒絕之」。但按大
    法官釋字第三九二號解釋文闡釋稱：「司法權之一之刑事訴
    訟、即刑事司法之裁判，係以實現國家刑罰權為目的之司法
    程序，其審判乃以追訴而開始，追訴必須實施偵查，迨判決
    確定，尚須執行始能實現裁判之內容。是以此等程序悉與審
    判、處罰具有不可分離之關係，亦即偵查、訴追、審判、刑
    之執行均屬刑事司法之過程，其間代表國家從事『偵查』『
    訴追』『執行』之檢察機關，其所行使之職權，目的既亦在
    達成刑事司法之任務，則在此一範圍內之國家作用，當應屬
    廣義司法之一。憲法第八條第一項所規定之「司法機關」，
    自非僅指同法第七十七條規定之司法機關而言，而係包括檢
    察機關在內之廣義司法機關。」。
三、經查：
　(一)本件聲請人於民國84、86年間因犯肅清煙毒條例、恐嚇取財
    案件分別經本院、臺灣花蓮地方法院判處有期徒刑6年、1年
    6 月，嗣分別經臺灣高等法院、臺灣高等法院花蓮分院上訴
    駁回而確定，連同前犯煙毒案件應執行之殘刑2 年7月4日，
    合計接續執行刑期10年1月4日，經送監服刑後，至90年4月2
    5 日由臺灣綠島監獄報請法務部核定假釋出獄，並由臺灣臺
    東地方法院於90年4月17日以90年度聲字第399號裁定諭知假
    釋中付保護管束（縮刑期滿日期為94年1 月28日）。嗣於假
    釋期間即91年7 月間聲請人因施用第一級毒品海洛因案件，
    經本院以91年度毒聲更(一)字第10號裁定交付觀察、勒戒，聲
    請人不服提起抗告經臺灣高等法院以92 年度毒抗字第104號
    裁定駁回抗告確定，聲請人經執行觀察、勒戒後，因認有繼
    續施用毒品之傾向，由本院以93 年毒聲字第400號裁定令入
    戒治處所強制戒治1 年，並送臺灣臺北戒治所執行強制戒治
    處分，嗣經該所評定無繼續戒治之必要，經臺灣基隆地方法
    院檢察署檢察官於94年5月6日以94年度戒毒偵字第16號不起
    訴處份確定，並於同日經戒治所以戒治期滿驅逐出監，另由
    臺灣桃園地方法院檢察署於同日（即94年5月6日）將聲請人
    送臺灣桃園監獄執行殘刑等情，有臺灣高等法院被告前案紀
    錄表、上開裁定書、不起訴處分書、臺灣高等法院在監在押
    全國紀錄表各一份在卷足憑。綜合上情以觀，本件聲請人受
    逮捕拘禁地既為臺灣桃園監獄，揆諸上開規定，本院並非提
    審法第一條所規定之「逮捕拘禁地之地方法院」，聲請人以
    前詞為由向本院聲請提審，顯然於法不合。
  (二)臺灣綠島監獄典獄長於92年5 月23日以聲請人違反保安處分
    執行法情節重大為由，報請法務部撤銷假釋，並經法務部於
    92年6 月26日以法矯字第0920022610號函准予撤銷假釋，迄
    於93年間由臺灣花蓮地方法院檢察署檢察官據以執行聲請人
    撤銷假釋後應執行之殘刑有期徒刑3年8月28日，經囑託臺灣
    基隆地方法院檢察署並轉送臺灣桃園地方法院檢察署代為執
    行等情，有臺灣高等法院被告前案紀錄表1 份附卷可稽，並
    經本院調取臺灣基隆地方法院檢察署93 年執助字第478號執
    行卷宗核閱屬實。
  (三)按九十四年一月七日修正尚未施行之現行刑法第九十三條第
    二項及第三項復明定：假釋出獄者，在假釋中付保護管束；
    違反保護管束規則（該規則已於六十四年間，經內政部及前
    司法行政部令會銜廢止）情節重大者，得撤銷假釋。另保安
    處分執行法第七十四條之二、第七十四條之三規定：受保護
    管束人在保護管束期間內，應遵守左（下）列事項：一、保
    持善良品行，不得與素行不良之人往還。二、服從檢察官及
    執行保護管束者之命令。受保護管束人違反前條各款情形之
    一，情節重大者，檢察官得聲請撤銷保護管束或緩刑之宣告
    。又保安處分執行法第七十四條之三所定撤銷假釋之立法理
    由，係因假釋中交付保護管束，目的在藉此保安處分之執行
    ，監督受刑人假釋後之行狀與輔導其適應社會生活，期能繼
    續保持善行，以達教化或治療之目的。倘假釋中受保護管束
    人違反保護管束期間應遵守之事項，且情節重大，而不能達
    其教化或治療之目的，足見保護管束處分已不能收效，得為
    刑法第九十三條第三項撤銷保護管束之事由，乃予以撤銷，
    使回至監獄繼續執行刑罰，故其撤銷事由係以「違反保護管
    束應遵守之事項，情節重大」為要件。查聲請人於其所犯前
    揭煙毒等案件在假釋付保護管束期間內，猶不知悔改，而施
    用第一級毒品海洛因，並經送觀察、勒戒及強制戒治處分等
    情，業如前述，依一般社會通念，聲請人所為顯已違反保安
    處分執行法第74 條之2第1款、第2款之規定，情節重大，法
    務部據此撤銷聲請人之前揭假釋，參酌上開規定，於法即無
    不合。
四、又按刑事訴訟法第四百五十七條第一項規定：「執行裁判由
    為裁判法院之檢察官指揮之。但其性質應由法院或審判長、
    受命推事、受託推事指揮，或有特別規定者，不在此限。」
    ，是聲請人所犯前揭肅清煙毒條例案之假釋既經撤銷，檢察
    機關依法自得逮捕聲請人俾以指揮執行前開有期徒刑之殘刑
    ，聲請人上開聲請提審及停止執行並無理由，應予駁回，爰
    依提審法第4條第1項，裁定如主文。
中　　華　　民　　國　　94　　年　　7 　　月　　15　　日
　　　　　　　　　刑事第一庭法　官  汪梅芬
以上正本證明與原本無異。
對於本件裁定如有不服，應於收受送達後5日內，向本院提出抗
告書狀，敘述抗告之理由，抗告於臺灣高等法院。
中　　華　　民　　國　　94　　年　　7 　　月　　15　　日
                            書記官  丁文宏
